【裁判字號】    89,易,5151
【裁判日期】    900314
【裁判案由】    違反就業服務法
【裁判全文】
臺灣高雄地方法院刑事判決                        八十九年度易字第五一五一號
    公  訴  人  臺灣高雄地方法院檢察署檢察官
    被      告  甲○○
    被      告  乙○○
右列被告因違反就業服務法案件，經檢察官提起公訴（八十九年度偵字第一四○九一
號），本院判決如左：
      主  文
乙○○連續違反未經許可留用他人所申請聘僱之外國人之規定，其留用人數為一人，
處拘役貳拾日，如易科罰金，以參佰元折算壹日。
甲○○無罪。
      事  實
一、緣甲○○於民國八十九年五月五日起，合法申請印尼籍女勞工LILIK HARTUTIK照
    顧其年邁之公公黎亮祥，因甲○○於白天帶黎亮祥外出或看病時，會交待其弟媳
    乙○○幫LILIK HARTUTIK準備午餐，而乙○○在高雄縣燕巢鄉高雄師範大學燕巢
    分校一樓經營自助餐廳，遂基於概括犯意，利用自己要前往該餐廳機會而偕同
    LILIK HARTUTIK前往，計自八十九年五月二十三日起，乙○○於甲○○不知情下
    ，擅自帶同LILIK HARTUTIK前往該餐廳用餐，並從事端菜、打雜等工作約六次。
    嗣同年六月十五日上午約十一時三十分許，為警在該餐廳當場查獲LILIK
    HARTUTIK穿戴圍裙及廚帽，於該餐廳工作。
二、案經高雄縣警察局岡山分局報請臺灣高雄地方法院檢察署檢察官偵查起訴。
      理  由
甲、有罪部分：
一、訊據被告乙○○對於右揭時地偕同LILIK HARTUTIK前往餐廳用餐，並從事端菜、
    打雜等工作約六次等情不諱，惟辯稱：伊與外勞前往餐廳用餐時，若逢餐廳正忙
    之際，LILIK HARTUTIK始主動穿工作服幫忙，然伊並無額外支付薪水給女外勞云
    云。經查：
（一）按就業服務法第五十三條各款所規定「留用」未經許可外國人，其「留用」並
      不以有正式僱傭契約或經常性為僱主工作為必要，且外國籍勞工未經許可，即
      自行於本國籍親友店內幫忙工作，亦屬上開條文規定「留用」未經許可外國人
      之範疇。依上開說明，被告乙○○所辯係外勞LILIK HARTUTIK主動穿工作服幫
      忙，伊並無額外支付薪水給外勞等情，即縱屬實，亦與就業服務法第五十三條
      第一款所規定「留用」未經許可之外國人相符。
（二）此外，復有外勞居留証、外勞護照、營業場所檢查紀錄各一紙，及查獲現場外
      勞工作情形之照片二幀在卷足參。是被告乙○○所辯，顯屬卸飾之詞，尚不足
      採，其犯行堪以認定。
二、核被告乙○○未經許可留用被告甲○○所申請聘僱之外國人，係違反就業服務法
    第五十三條第三款之規定，其所留用人數為一人，應依同法第五十八條第一項前
    段之規定論處。其所為數次留用行為，時間緊接，所犯罪名相同，顯係出於概括
    之犯意為之，為連續犯，爰依刑法第五十六條之規定以一罪論，並加重其刑（參
    台灣高院暨所屬法院八十五年法律座談會刑事類第二八號）。爰審酌被告乙○○
    未經許可留用外籍人士為其工作，違反外勞管理法規，惟念其違反情節輕微，工
    作時間及次數均不長等其他一切情狀，量處如主文所示之刑，並諭知易科罰金之
    標準。又被告行為後刑法第四十一條已於九十年一月十日經公布修正為第四十一
    條第一項，其規定為：「犯最重本刑為五年以下有期徒刑之罪，而受六個月以下
    有期徒刑或拘役之宣告，因身體、教育、職業或家庭之關係，執行顯有困難者，
    得以一元以上三元以下折算一日，易科罰金。但確因不執行所宣告之刑難收矯正
    之效，或難以維持法秩序者不在此限」。新舊法比較結果，修正後之現行刑法第
    四十一條第一項後段附加規定「但確因不執行所宣告之刑難收矯正之效，或難以
    維持法秩序者不在此限」部分，對被告較為不利，依刑法第二條第一項但書規定
    ，自應適用修正前刑法第四十一條之規定以諭知易科罰金，附此敘明。
乙、無罪部分：
一、公訴意旨略以：「被告甲○○自八十九年五月五日起，合法申請印尼籍女勞工
    LILIK HARTUTIK照顧其年邁之公公黎亮祥，因被告甲○○之弟媳乙○○在高雄縣
    燕巢鄉高雄師範大學燕巢分校一樓經營餐廳，需要人手，自八十九年五月二十三
    日起，甲○○未經許可，擅自同意由乙○○帶同LILIK HARTUTIK前往該餐廳，從
    事端菜、打雜等工作，乙○○則每月另行補貼LILIK HARTUTIK新台幣（下同）三
    千五百元，於同年六月十五日為警在該餐廳當場查獲，查獲之時ＬＩＬＩＫ猶穿
    戴圍裙及廚帽」，因認被告甲○○係違反就業服務法第五十三條第三款規定，應
    依同法第五十八條第一項前段論處。
二、按犯罪事實應依證據認定之，無證據不得推定其犯罪事實。又不能證明被告犯罪
    者，應諭知無罪之判決，刑事訴訟法第一百五十四條、第三百零一條第一項分別
    定有明文。
三、本件公訴意旨認被告甲○○涉有違反就業服務法罪嫌，無非以有查獲現場外勞工
    作相片二幀為其依據。訊據被告甲○○堅決否認有違反就業服務法犯行，辯稱：
    伊係有時帶公公黎亮祥外出或去看病時，始交待弟媳乙○○幫外勞準備午餐，伊
    並不知被告乙○○將其帶往餐廳工作，伊亦未同意外勞至乙○○經營之餐廳工作
    等語。
四、經查：證人即外勞LILIK HARTUTIK於本院到庭證稱：「我所以與乙○○外出，係
    因雇主甲○○有時帶阿公黎亮祥出去，交待乙○○帶我去吃飯。甲○○並未交待
    我要幫乙○○工作。至於會穿工作服，係因學校規定要進餐廳工作，要穿工作服
    ，我看乙○○穿這樣，我就跟著穿。我是因到餐廳自己要吃飯，才幫忙端飯菜」
    （參本院卷第三七頁）等情明確，參以被告乙○○亦供稱伊讓外勞至餐廳幫忙工
    作，被告甲○○並不知情等語，是被告甲○○所辯伊不知被告乙○○將外勞帶往
    餐廳工作，伊亦未同意外勞至餐廳工作等語，尚堪採信。又刑事被告不負自證無
    罪之義務，故在別無積極證據之情形下，自難違反刑事訴訟法第一百五十四條之
    規定，以外勞工作相片二幀，即推定被告自始即有違反就業服務法之犯行。此外
    ，本院復查無其他積極證據足資證明被告犯罪，揆諸前揭說明，自應為被告甲○
    ○無罪之諭知。
據上論斷，應依刑事訴訟法第三百零一條第一項、第二百九十九條第一項前段，就業
服務法第五十三條第三款、第五十八條第一項前段，刑法第十一條前段、第二條第一
項但書、第五十六條、修正前刑法第四十一條，罰金罰鍰提高標準條例第二條，判決
如主文。
中      華      民      國    九十      年      三      月    十四      日
                               台灣高雄地方法院刑事第二庭
                                   法  官  施  柏  宏
右正本證明與原本無異。
如不服本判決，應於判決送達後十日內，向本院提出上訴狀。
                                   書記官  邱  秋  珍
中      華      民      國    九十      年      三      月    十五      日
附錄本判決論罪科刑之法條：
就業服務法第五十八條第一項前段
違反第五十三條第一款、第二款或第三款規定，其聘僱或留用人數為一人者，處六月
以下有期徒刑、拘役或科或併科新臺幣九萬元以下罰金；其聘僱或留用人數為二人以
上者，處三年以下有期徒刑、拘役或科或併科新臺幣三十萬元以下罰金。
就業服務法第五十三條
雇主不得有左列行為：
一、聘僱或留用未經許可或許可失效之外國人。
二、本人名義聘僱外國人為他人工作。
三、未經許可聘僱或留用他人所申請聘僱之外國人。
四、指派所聘僱之外國人從事申請許可以外之工作。


司法院資訊處製作；財團法人民間司法改革基金會備份。
